Inventaris van de archieven van de garnizoenscommando''s in Zuid-Holland van het Ministerie van Defensie, 1890-1974
Nationaal Archief, Den Haag
In de loop van het jaar 1957 ontving het Archief KL te Leiden het archief van het Garnizoenscommando Rotterdam over 1946 -1951. De daarop volgende jaren werden regelmatig archiefgedeelten ontvangen. In 1962 werd het archief over de jaren 1902-1955 overgeplaatst naar Hellevoetsluis. Het betrof in totaal 2,87 meter. In 1968 volgde een overdracht van 3,25 meter betreffende de jaren 1956-1962. Het archief van voor 1940 onderging in 1975 een bewerking. Vervolgens werd in november 1981 het archief dat zich nog in de dependance te Hellevoetsluis bevond overgeplaatst naar het nieuwe onderkomen van het CAD in Den Haag. Bij aanvang van de selectie in 1992 werd 10,04 meter archief aangetroffen. Hiervan werd 9,80 meter vernietigd.
Bewerkingen in het verleden
Een deel van het onderhavige archief werd reeds eerder bewerkt. In de loop van 1946 kwam de inventaris over 1851-1940 gereed. De titelpagina vermeldt "Inventarissen van de algemeene, geheime, persoonlijke, mobilisatie, justitie, garnizoensorders en keuringsarchieven van de garnizoenscommandant te Rotterdam".
Deze inventaris maakt geen melding van de inventarisator, noch wordt een verantwoording of geschiedenis van het archief aangetroffen. De beschrijvingen in de inventaris voldoen niet aan de eisen zoals die heden ten dage gesteld worden. De stukken zijn dan ook opnieuw beschreven. Het archief van het garnizoen Rotterdam bestaat uit de archieven van het garnizoenscommando en het garnizoensdetachement.
2.6 Garnizoenscommando Schoonhoven
In de loop van het jaar 1958 werd één meter archief over de jaren 1951-1952 ingeleverd bij het Achief KL te Leiden.
18e jaarverslag van de directeur van het Archief KL, Bijlage 1.
In 1960 droeg de garnizoenscommandant 1,1 meter
Voor een gedetailleerd overzicht van deze en andere, hierna genoemde overdrachten, zie Rapport 'inleveringen', onderdeelsmap 105, aanwezig bij bureau beheer van het Centraal Archievendepot. Deze en de volgende overdrachten betreffen steeds reeds uitgedunde archieven.
over, betreffende de jaren 1953-1954. Het volgend jaar leverde men een halve meter in met stukken betreffende het jaar 1955.
Omstreeks 1962 werden de archieven over de jaren 1951-1955 overgeplaatst naar de dependance te Hellevoetsluis. In 1963 werden 11 archiefdozen van het Garnizoenscommando Schoonhaven over de jaren 1953-1957 overgeplaatst. Waarschijnlijk werden deze en latere archieven in de Breedstraat te Den Haag opgelegd. In 1964 volgde een aanwinst van 1,1 meter archiefbescheiden betreffende de jaren 1956-1957. In latere jaren volgde nog enkele "staartjes" archief aan inlevering.
November 1982 werden de archiefbescheiden betreffende de jaren 1951-1955 overgeplaatst naar het nieuwe gebouw van het CAD aan de 2e van der Kunstraat. Voor de jaren 1951-1954 betreft het 0,25 meter uitgedund archief, 1955 is dan nog niet bewerkt. Ook de archieven die zich in de Breedstraat bevonden werden naar het nieuwe onderkomen van het CAD overgeplaatst.
2.7 Garnizoenscommando Woerden
Van de geschiedenis van het archief valt niet veel te achterhalen. Bekend is dat in 1962 het archief van het Garnizoenscommando Woerden over de jaren 1946-1948 in uitgedunde vorm (0,70 meter) van het Archief KL te Leiden wordt overgeplaatst naar de dependance te Hellevoetsluis. Vervolgens wordt dit archief in 1982 overgeplaatst naar het nieuwe gebouw van het CAD in Den Haag.
De verwerving van het archief
Het archief is krachtens bepalingen van de Archiefwet overgebracht.
Inhoud en structuur van het archief
2.13
Selectie en vernietiging
In oktober 1990 werd gestart met het selecteren van de archieven van 48 garnizoenscommando's op te vernietigen stukken. Bij de overplaatsing van de archieven naar het CAD was, op grond van het bepaalde in het voorschrift voor het vernietigen en inleveren van archiefbescheiden van de Koninklijke Landmacht (VS 2-1112), door de archiefvormer al een eerste selectie uitgevoerd.
Vernietiging vond plaats op grond van het bepaalde in:
de lijst van voor vernietiging in aanmerking komende archiefbescheiden van het Ministerie van Defensie (1987), met name het hoofdstuk Algemeen
het voorschrift voor het vernietigen en inleveren van archiefbescheiden van de Koninklijke Landmacht (VS 2-1112 (4e druk, 1989), met name hoofdstuk 2 Correspondentiearchieven
de brief van de Rijksarchiefinspectie CD/RAI/91/012/RA, d.d. 28-01-1991, betreffende vernietiging van inschrijfmiddelen (o.m. agenda's) indien deze hun functie als primaire toegang verliezen door de kleine hoeveelheid te bewaren archiefbescheiden.
Archief Centraal Archievendepot, nr. 91/38.
Specifiek per afzonderlijk garnizoensarchief:
Delft
Bij aanvang van het project in 1990 werd door de selecteurs 0,12 meter archief aangetroffen. Na afloop van de selectie resteerden nog twee centimeter.
Den Haag
Bij aanvang van dit project in 1990 was van het totale garnizoen 16 meter aanwezig bij het CAD. Na vernietiging was er nog 1,38 meter archief over. Het archief van de Territoriaal Commandant Den Haag, dat vermengd in dit archief werd aangetroffen, werd overeenkomstig het structuurbeginsel afgescheiden.
Dordrecht
Bij de aanvang van de selectiewerkzaamheden in 1990 trof men 0,72 meter archief aan. Na afloop van de selectie resteerde er 0,36 meter archief.
Gouda
In 1991 werd 0,24 meter van het archief over de jaren 1956-1969 vernietigd.
Leiden
Bij aanvang van de selectiewerkzaamheden in 1990 werd 0,36 meter archief aangetroffen. Na beëindiging van de werkzaamheden resteerde nog 12 centimeter archief.
Rotterdam
In 1991 werd 4,68 meter archief over de jaren 1947-1974 vernietigd. Een jaar later werd 1,90 meter inschrijfmiddelen vernietigd.
Schoonhoven
Bij aanvang van de inventarisatie van het archief was 2,40 meter archief aanwezig op het CAD. Na vernietiging was er nog 0,12 meter over.
Woerden
Van de oorspronkelijke 0,70 meter rest na vernietiging nog één centimeter archief.
Aanwijzingen voor de gebruiker
Openbaarheidsbeperkingen
Volledig openbaar.
Materiële beperkingen
Aanvraaginstructie
Openbare archiefstukken kunnen online worden aangevraagd en gereserveerd. U kunt dit ook via de terminals in de studiezaal van het Nationaal Archief doen. Om te kunnen reserveren dient u de volgende stappen te volgen:
U maakt een profiel aan op www.gahetna.nl, en logt vervolgens in
Via de archiefinventaris (alleen de beschrijvingen met rode nummers) selecteert u het gewenste archiefstuk door op de knop 'Reserveren' te klikken
In het volgende scherm geeft u aan op welke dag u het archiefstuk wilt inzien
Indien u zich bevindt in de studiezaal en een tafelnummer heeft ontvangen kunt u dit nummer vermelden. Als u geen tafelnummer heeft kunt u tafelnummer 777 laten staan
Vervolgens bevestigt u uw reservering door deze te versturen.
Verwant materiaal
Beschikbaarheid van kopieën
Bijlagen
1. Militaire afdelingen, 1867
Militaire Afdeling:
De provincies Zuid-Holland, Noord-Holland en Utrecht.
Standplaats 's-Gravenhage.
Militaire Afdeling:
De provincies Noord-Brabant, Zeeland en Limburg.
Standplaats Den Bosch.
Militaire Afdeling:
De provincies Gelderland en Overijssel.
Standplaats Arnhem.
Militaire Afdeling:
De provincies Friesland, Groningen en Drenthe.
Standplaats Groningen.
2. Militaire afdelingen, 1873
Militaire Afdeling:
Zuid-Holland, Zeeland en Noord-Brabant, bewesten de Donge en bezuiden de Amer.
Standplaats 's-Gravenhage.
Militaire Afdeling:
Noord-Brabant beoosten de Donge en benoorden de Amer en Limburg.
Standplaats 's-Hertogenbosch.
Militaire Afdeling:
Gelderland, Overijssel, Friesland, Groningen en Drenthe.
Standplaats Arnhem.
Militaire Afdeling:
Noord-Holland en Utrecht.
Standplaats Amsterdam
3. Militaire afdelingen, 1880
Militaire Afdeling:
Noord-Holland, Zuid-Holland ten noorden van de Lek, de daar aansluitende Bakkerskil, de Nieuwe Maas, het Scheur en de Nieuwe Waterweg van Rotterdam naar zee.
Standplaats Amsterdam.
Militaire Afdeling:
Groningen, Friesland, Drenthe, Overijssel, Gelderland ten noorden van de Rijn, Utrecht.
Standplaats Utrecht.
Militaire Afdeling:
Zeeland, Noord-Brabant, Limburg, Gelderland ten zuiden van de Rijn en de Lek, Zuid-Holland ten zuiden van de Lek, Bakkerskil, de Nieuwe Maas, het Scheur en de Nieuwe Waterweg van Rotterdam naar zee.
Standplaats Gorinchem.
4. Garnizoensindeling van het leger, 1881
Garnizoenen
1 Militaire Afdeling:
Amsterdam, Delft, 's-Gravenhage, Haarlem, Den Helder, Hoorn, Leiden, Naarden, Schoonhoven.
Garnizoenen
2 Militaire Afdeling:
Amersfoort, Arnhem, Assen, Deventer, Doesburg, Groningen, Harderwijk, Kampen, Leeuwarden, Nieuwersluis, Utrecht, Zutphen, Zwolle.
Garnizoenen
3 Militaire Afdeling:
Bergen op Zoom, Breda, Brielle, Dordrecht, Geertruidenberg, Gorinchem, Hellevoetsluis, 's-Hertogenbosch, Maastricht, Nijmegen, Venlo, Vlissingen, Willemstad.
5. Voorlopige opgave van de vredesgarnizoenen, 1946
Grote garnizoenen:
Amsterdam, 's-Gravenhage, Rotterdam, Utrecht, Amersfoort, Breda, 's-Hertogenbosch, Assen, Ede, Harderwijk.
Middelbare garnizoenen:
Apeldoorn, Nijmegen, Wezep, Bergen op Zoom.
Kleine garnizoenen:
Oldebroek, Dordrecht, Gorinchem, Maastricht, Arnhem, Groningen, Kampen, Leiden, Roermond, Grave, Zutphen, Deventer, Tilburg, Haarlem, Eindhoven, Steenwijk, Leeuwarden, Nieuwersluis.
De vliegparken Gilze-Rijen, Woensdrecht, Valkenburg, Twente en Leeuwarden werden geacht te behoren tot respectievelijk de garnizoenen Breda, Bergen op Zoom, Leiden, Arnhem en Leeuwarden.
Het Opkomstdepot der Luchtstrijdkrachten op het Vliegveld Ypenburg behoorde tot het garnizoen 's-Gravenhage.
Doorn en Zeist behoorden tot het Garnizoen Utrecht; Oisterwijk en Lunteren tot respectievelijk de garnizoenen Tilburg en Ede.
6. Voorlopige opgave van de vredesgarnizoenen, 1947
Grote garnizoenen:
Amersfoort, Amsterdam, Arnhem, waartoe tevens behoorde Vliegpark Deelen.
Assen, waartoe tevens behoorden Fochtelo, Schoonlo, Westerbork, Hooghalen.
Bergen op Zoom, waartoe tevens behoorden Roosendaal, Vlissingen en Vliegpark Woensdrecht.
Breda, waartoe tevens behoorde Geertruidenberg.
Den Haag, waartoe tevens behoorden Wassenaar, Delft, vliegpark Ypenburg.
Ede, waartoe tevens behoorden Harskamp, Lunteren, Leersum.
Haarlem, waartoe tevens behoorden Bloemendaal, IJmuiden.
Harderwijk, waartoe tevens behoorde Ermelo.
's-Hertogenbosch, waartoe tevens behoorde Vught.
Nijmegen, waartoe tevens behoorde Mook.
Rotterdam, waartoe tevens behoorde Schiedam.
Utrecht, waartoe tevens behoorden Driebergen, Doorn, Elst (Utr.).
Overige garnizoenen:
Alkmaar, waartoe tevens behoorden Schoorl, Hoorn, Heilo, Den Helder.
Apeldoorn, waartoe tevens behoorden Stroe, Teuge.
Deventer, waartoe tevens behoorde Schalkhaar.
Dordrecht.
Eindhoven, waartoe tevens behoorden Helmond, Vliegpark Eindhoven en Volkel
Enschede, waartoe tevens behoorden Wierden, Eibergen, Vliegpark Twente.
Gilze-Rijen (vliegpark).
Gorinchem, waartoe tevens behoorden Waardenburg.
Grave, waartoe tevens behoorden Nistelrode, Mill, Wanroy, de Rips.
Groningen, waartoe tevens behoorden Zuid-Laren, vliegpark Eelde.
Kampen.
Leeuwarden, waartoe tevens behoorde Vliegpark Leeuwarden.
Leiden, waartoe tevens behoorde Vliegveld Valkenburg (Z.H.).
Maastricht, waartoe tevens behoorde Heerlen.
Naarden, waartoe tevens behoorden Bussum, Muiderberg, Hilversum.
Nieuwersluis.
Oirschot.
Oldebroek-Wezep.
Roermond, waartoe tevens behoorden Roggel.
Schoonhoven.
Soesterberg, waartoe tevens behoorden vliegpark Soesterberg.
Steenwijk, waartoe tevens behoorden Zuidwolde, Havelte.
Tilburg, waartoe tevens behoorden Hulten, Hilvarenbeek.
Venlo.
7. Voorlopige vredessamenstelling van de Koninklijke Landmacht, 1948
Het land werd verdeeld in vier militaire gewesten, te weten 1 Militaire Gewest welke de provincies Noord-Holland met het eiland Vlieland, Zuid-Holland en Utrecht omvatte. Dit militaire gewest omvatte de garnizoenen:
Amsterdam,
Alkmaar,
Haarlem,
Bussum,
Amersfoort,
Utrecht, alsmede:
Het Garnizoen Den Haag; omvatte de gemeenten Wassenaar (zuid van de lijn Wassenaarse Slag-Schulpweg-Papeweg, kunstwegen inbegrepen), Leidschendam, Den Haag, Voorburg, Nootdorp, Rijswijk, Delft, Wateringen.
Het Garnizoen Dordrecht; omvatte de gemeenten Dordrecht, Papendrecht, Dubbeldam, Hendrik-Ido-Ambacht, Zwijndrecht, Puttershoek, Maasdam, 's-Gravendeel, Heerjansdam, Heinenoord, Oud Beijerland, Mijnsheerenland, Piershil, Goudswaard, Zuid Beijerland, Klaaswaal, Numansdorp, Westmaas, Strijen, Ouddorp, Goedereede, Stellendam, Melissant, Dirksland, Sommelsdijk, Herkingen, Middelharnis, Stad aan 't Haringvliet, Nieuwe Tonge, Den Bommel, Oude Tonge, Ooltgensplaat.
Het Garnizoen Gorinchem; omvatte de gemeenten Nieuwlekkerland, Streefkerk, Bleskensgraaf, Alblasserdam, Oud-Alblas, Wijngaarden, Sliedrecht, Giessendam, Giessen-Nieuwkerk, Molenaarsgraaf, Brandwijk, Groot Ammers, Goudriaan, Nieuwpoort, Langerak, Hei- en Boeicop, Ottoland, Hoornaar, Peurum, Hoogblokland, Arkel, Kedichem, Schelluinen, Hardinxveld, Noordeloos, Meerkerk, Nieuwland, Heukelum, Asperen, Leerdam, Leerbroek, Schoonrewoerd, Everdingen, Hagestein, Vianen, Lexmond, Ameide, Tienhoven, Gorinchem.
Het Garnizoen Leiden; omvatte de gemeenten Leiden, Hillegom, Lisse, Noordwijkerhout, Noordwijk, Voorhout, Katwijk, Valkenburg, Rijnsburg, Oegstgeest, Sassenheim, Alkemade, Warmond, Voorschoten, Zoeterwoude, Zoetermeer, Benthuizen, Moerkapelle, Waddinxveen, Boskoop, Hazerswoude, Koudekerk aan den Rijn, Alpen aan den Rijn, Leiderdorp, Woubrugge, Ter Aar, Rijnsaterwoude, Leimuide, Nieuwveen, Zevenhoven, Nieuwkoop, Wassenaar (noord van de lijn Wassenaarse Slag-Schulpweg-Papeweg, kunstwegen inbegrepen).
Het Garnizoen Rotterdam; omvat de gemeenten Hoek van Holland, Rotterdam, Rozenburg, Oostvoorne, Brielle, Zwartewaal, Vierpolders, Rockanje, Nieuwenhoorn, Nieuw Helvoet, Hellevoetsluis, Oudenhoorn, Zuidland, Hekelingen, Abbenbroek, Spijkenisse, Geervliet, Heenvliet, Rhoon, Poortugaal, Barendrecht, Ridderkerk, Krimpen aan den Lek, Krimpen a/d IJssel, Capelle aan den IJssel, Schiedam, Vlaardingen, Maassluis, Maasland, Schipluiden, De Lier, Naaldwijk, Monster, 's-Gravezande, Pijnacker, Berkel en Rodenrijs, Bleiswijk, Bergschenhoek, Zevenhuizen, Nieuwekerk aan den IJssel.
Het Garnizoen Schoonhoven; omvatte de gemeenten Gouda, Haastrecht, Vlist, Moordrecht, Gouderak, Stolwijk, Schoonhoven, Berkenwoude, Bergambacht, Ammerstol, Oudekerk a/d IJssel en Lekkerkerk.
Het Garnizoen Woerden; omvatte de gemeenten Reewijk, Hekendorp, Oudewater, Papekop, Lange-Ruige-Werde, Barwoutswaarder, Woerden, Rietveld, Bodegraven, Zwammerdam en Waarder.
Het 2 Militaire Gewest omvatte de provincies Gelderland en Overijssel, behoudens de garnizoenen Steenwijk, Oldebroek, Deventer, Kampen en Wezep. Het omvatte de garnizoenen
Enschede,
Harderwijk,
Apeldoorn,
Nijmegen,
Harskamp,
Ede,
Arnhem.
Het 3 Militaire Gewest omvatte de provincies Zeeland, Noord-Brabant en Limburg. Het omvat de garnizoenen
Middelburg,
Bergen op Zoom,
Breda,
Gilze Rijen,
Tilburg,
's-Hertogenbosch,
Eindhoven,
Grave,
Weert,
Venlo,
Roermond
Maastricht.
Het 4 Militaire Gewest omvatte de provincies Groningen, Friesland zonder het eiland Vlieland en Drenthe, alsmede de garnizoenen
Steenwijk,
Oldebroek,
Deventer,
Kampen,
Wezep. Verder omvatte het de garnizoenen
Leeuwarden,
Groningen en
Assen.
8. Verdeling van het land in militaire afdelingen en de verdeling van de militaire afdelingen in garnizoenen, 1951
Militaire Afdeling:
Omvatte de provincies Noord-Holland met het eiland Vlieland, Zuid-Holland en Utrecht. De verdeling in garnizoenen was als volgt:
Alkmaar, Amsterdam, Haarlem, Leiden, Den Haag, Rotterdam, Dordrecht, Bussum, Utrecht, Schoonhoven, Gorinchem, Amersfoort.
Militaire Afdeling:
Omvatte de provincies Gelderland en Overijssel, behoudens het garnizoen Steenwijk. De verdeling in garnizoenen was als volgt:
Harderwijk, Ede, Nijmegen, Kampen, Wezep, Oldebroek, Apeldoorn, Harskamp, Arnhem, Enschede, Deventer.
Militaire Afdeling:
Omvatte de provincies Zeeland, Noord-Brabant en Limburg. De verdeling in garnizoenen was als volgt:
Middelburg, Bergen op Zoom, Breda, Gilzen en Rijen, Tilburg, 's-Hertogenbosch, Oirschot, Eindhoven, Grave, Venlo, Weert, Roermond, Maastricht.
Militaire Afdeling:
Omvatte de provincies Groningen, Friesland (zonder het eiland Vlieland), Drenthe, alsmede het garnizoen Steenwijk. De verdeling in garnizoenen was als volgt:
Leeuwarden, Steenwijk, Groningen, Zuidlaren, Assen.
9. Verdeling van het land in territoriale gezagsgebieden en de verdeling van deze gezagsgebieden in garnizoenen, 1955
Territoriaal Gezagsgebied West.
De verdeling in garnizoenen was als volgt: Amsterdam, Haarlem, Leiden, Den Haag, Rotterdam, Dordrecht, Bussum, Utrecht, Schoonhoven, Gorinchem, Soesterberg.
Territoriaal Gezagsgebied Noord.
Alkmaar, Leeuwarden, Steenwijk, Groningen, Zuidlaren, Assen.
Territoriaal Gezagsgebied Oost.
Amersfoort, Harderwijk, Ede, Kampen, Wezep, Oldebroek, Apeldoorn, Harskamp, Arnhem, Deventer, Enschede, 's-Hertogenbosch, Nijmegen, Grave.
Territoriaal Gezagsgebied Zuid-Oost.
Oirschot, Eindhoven, Venlo, Weert, Roermond, Maastricht.
Territoriaal Gezagsgebied Zuid-West.
Middelburg, Bergen op Zoom, Breda, Gilze en Rijen, Tilburg.
10. Gezagsgebieden van de Territoriale Bevelhebbers en de Territoriale Commandanten, 1958
Gezagsgebied Territoriaal Bevelhebber West:
Provincies Noord- en Zuid-Holland en Utrecht.
Het gezagsgebied van de Territoriaal Commandant Noord-Holland omvatte de provincie Noord-Holland en bestond uit de garnizoenen Amsterdam en Den Helder.
Het gezagsgebied van de Territoriale Commandant Zuid-Holland omvatte de provincies Zuid-Holland en bestond uit de garnizoenen Den Haag, Rotterdam en Schoonhoven.
Het gezagsgebied van de Territoriale Commandant Utrecht omvatte de provincie Utrecht en bestond uit de garnizoenen Utrecht, Soesterberg en Amersfoort.
Gezagsgebied Territoriaal Bevelhebber Oost:
provincies Friesland, Drenthe, Overijssel, Gelderland, Flevoland.
Het gezagsgebied van de Territoriale Commandant Noord omvatte het garnizoen Leeuwarden, omvattende de provincie Friesland, het garnizoen Groningen omvattende de provincie Groningen, het garnizoen Assen omvattende de provincie Drenthe.
Het gezagsgebied van de Territoriale Commandant Overijssel omvatte de provincie Overijssel en het Openbaar Lichaam De Noord Oostelijke Polder en bestond uit de garnizoenen Kampen, Deventer en Enschede.
Het gezagsgebied van de Territoriale Commandant Gelderland omvatte de provincie Gelderland en het Openbaar Lichaam Zuidelijke IJsselmeer Polders en bestond uit de garnizoenen Harderwijk, Apeldoorn, Ede, Arnhem en Nijmegen.
Gezagsgebied Territoriaal Bevelhebber Zuid:
Provincies Limburg, Noord-Brabant en Zeeland.
Het gezagsgebied van de Territoriaal Commandant Zeeland bestond uit het garnizoen Middelburg omvattende de provincie Zeeland.
Het gezagsgebied van de Territoriale Commandant Noord-Brabant omvatte de provincie Noord-Brabant en bestond uit de garnizoenen Bergen op Zoom, Breda, 's-Hertogenbosch en Eindhoven.
Het gezagsgebied van de Territoriale Commandant Limburg omvatte de provincie Limburg en bestond uit de garnizoenen Roermond en Maastricht.
11. Besluit gezagsgebieden territoriale autoriteiten, 1962
Het gezagsgebied van de Territoriaal Bevelhebber West omvatte de provincies Noord- en Zuid-Holland en Utrecht en het Openbaar Lichaam Zuidelijke IJsselmeerpolders voorzover deze niet behoorden tot het gezagsgebied van de Territoriaal Bevelhebber Oost.
Het gezagsgebied van de Territoriaal Bevelhebber Oost omvatte de provincies Groningen, Friesland, Drenthe, Overijssel en Gelderland alsmede het Openbaar Lichaam Zuidelijke IJsselmeerpolders het gedeelte Oostelijk Flevoland, met inbegrip van gedeelten van het Veluwemeer, welke niet behoorden tot deze gebieden.
Het gezagsgebied van de Territoriaal Bevelhebber Zuid omvatte de provincies Limburg, Noord-Brabant en Zeeland.
Het gezagsgebied van de territoriale commandanten omvatte:
voor de Territoriale Commandant Noord-Holland de gelijknamige provincie
voor de Territoriale Commandant Zuid-Holland de provincie Zuid-Holland
voor de Territoriale Commandant Utrecht de provincie Utrecht
voor de Territoriale Commandant Noord de provincies Groningen, Friesland en Drenthe
voor de Territoriale Commandant Overijssel de provincie Overijssel
voor de Territoriale Commandant Gelderland de provincie Gelderland, het gedeelte Oostelijk Flevoland en een gedeelte van het Veluwemeer
voor de Territoriale Commandant Limburg de provincie Limburg
voor de Territoriale Commandant Noord-Brabant de gelijknamige provincie
voor de Territoriale Commandant Zeeland de provincie Zeeland.
Het gezagsgebied van de garnizoenscommandanten omvatte:
Voor de garnizoenscommandant Den Haag de gemeenten:
Alkemade
Alphen aan den Rijn
Benthuizen
Berkel en Rodenrijs
Bleiswijk
Boskoop
Delft
Den Haag
Hazerswoude
Hillegom
Katwijk
Koudekerk aan den Rijn
Leiden
Leiderdorp
Leidschendam
Leimuiden
Lisse
Moerkapelle
Moordrecht
Nieuwekerk aan den IJssel
Nieuwkoop
Nieuwveen
Noordwijk
Noordwijkerhout
Nootdorp
Oegstgeest
Pijnacker
Rijnsaterwoude
Rijnsburg
Rijswijk
Sassenheim
Ter Aar
Valkenburg
Voorburg
Voorhout
Voorschoten
Waddinxveen
Warmond
Wassenaar
Woubrugge
Zevenhove
Zevenhuizen
Zoetermeer
Zoeterwoude
Voor de garnizoenscommandant Rotterdam de gemeenten:
Abbenbroek
Barendrecht
Bergschenhoek
Brielle
Capelle aan den IJssel
De Lier
Den Bommel
Dirksland
Dordrecht
Dubbeldam
Geervliet
Goedereede
Goudswaard
's-Gravendeel
's-Gravenzande
Heenvliet
Heerjansdam
Heinenoord
Herkingen
Hellevoetsluis
Hendrik-Ido-Ambacht
Herkelingen
Klaaswaal
Krimpen aan den Lek
Krimpen aan den IJssel
Maasdam
Maasland
Maassluis
Melissant
Middelharnis
Monster
Mijnsheerenland
Naaldwijk
Nieuw-Bijerland
Nieuwe-Tonge
Numansdorp
Ooltgensplaat
Oostvoorne
Oud-Beijerland
Ouddorp
Oude-Tonge
Oudenhoorn
Papendrecht
Piershil
Poortugaal
Puttershoek
Rhoon
Ridderkerk
Rockanje
Rotterdam
Rozenburg
Schiedam
Schipluiden
Sommelsdijk
Spijkenisse
Stad aan 't Haringvliet
Stellendam
Strijen
Vierpolders
Vlaardingen
Wateringen
Westmaas
Zuid-Beijerland
Zuidland
Zwartewaal
Zwijndrecht
Voor de garnizoenscommandant Schoonhoven de gemeenten:
Alblasserdam
Abmeide
Ammerstol
Arkel
Asperen
Barwoutswaarder
Bergambacht
Berkenwoude
Bleskensgraaf en Hofwegen
Bodegraven
Brandwijk
Everdingen
Giessenburg
Gorinchem
Gouda
Gouderak
Goudriaan
Groot-Ammers
Haastrecht
Hagestein
Hardinxveld-Giessendam
Hei- en Boeicop
Hekendorp
Heukelum
Hoogblokland
Hoornaar
Kedichem
Langerak
Lange Ruige Weide
Leerbroek
Leerdam
Lekkerkerk
Lexmond
Meerkerk
Molenaarsgraaf
Nieuw-Lekkerland
Nieuwland
Nieuwspoort
Noordloos
Ottoland
Oud-Alblas
Oudekerk aan den IJssel
Oudewater
Papekop
Reeuwijk
Rietveld
Schelluinen
Schoonhoven
Schoonrewoerd
Sliedrecht
Stolwijk
Streefkerk
Tienhoven
Vianen
Vlist
Woerden
Wijngaarden
Zwammerdam
Beschrijving van de series en archiefbestanddelen
- Het archief van het Garnizoenscommando Delft, 1934, 1
  - Stukken betreffende de begrafenis van H.M. Koningin Moeder Emma op 27 maart 1934., 1; 1 omslag
  - Stukken betreffende de begrafenis van Z.K.H. Prins Hendrik, Prins der Nederlanden, op 11 juli 1934., 2; 1 omslag
- Het archief van het Garnizoenscommando Den Haag, 1890-1967, 2
  - Garnizoenscommandant., 2.1
    - Organisatie., 2.1.1
      - Garnizoensorders., 1921, 1934-1937; 3-4; 1 deel en 1 omslag
        - 1921, 3; 1 deel
        - 1934-1937, 4; 1 omslag
      - Stukken betreffende de aanwijzing en overname van commando en bevelvoering., 1940, 1945-1946, 1948, 1950, 1952; 5; 1 omslag
      - Stukken betreffende de bepaling van de garnizoensgrenzen van 1946., 6; 1 omslag
      - Brief van de garnizoenscommandant aan de Bevelhebber Militair District Zuid-Holland betreffende de opgave van het militair personeel werkzaam op het garnizoensbureau., 1946; 7; 1 stuk
      - Stukken betreffende de vredessamenstelling en de vredesuitrustingsstaten., 1951-1954; 8; 1 omslag
      - Order betreffende de beveiliging van gerubriceerde documenten. Gestencild., 1952; 9; 1 stuk